【裁判字號】    89,上易,572
【裁判日期】    890531
【裁判案由】    詐欺
【裁判全文】
臺灣高等法院高雄分院刑事判決    八十九年度上易字第五七二號
    上訴人  台灣高雄地方法院檢察署檢察官
    被  告  甲○○
右上訴人因被告詐欺案件，不服臺灣高雄地方法院八十八年度易字第一七八一號中華
民國八十九年一月三十一日第一審判決（起訴案號：臺灣高雄地方法院檢察署八十七
年度偵字第二四五五四號），提起上訴，本院判決如左：
      主      文
上訴駁回。
    事  實
甲○○意圖為自己不法之所有，於民國八十七年三月二十一日，在高雄市金港證券公
司向乙○○誆稱其所營仲介、代書公司規模甚大，急需押標金以購買法拍屋，借期一
個月即返還云云，乙○○不疑有詐，遂將定期存款提前解約，將所得本金利息共約新
台幣（下同）二十一萬餘元借甲○○週轉使用，甲○○取款後，乃簽發到期日八十七
年五月二十三日，票號三五八九七六號，面額二十二萬八千三百元之本票一張交付乙
○○，並將其名義及其妻名義之不動產所有權狀各一張存放在乙○○之友人張昌財住
處供作擔保，並誇稱其擁有坐落高雄市○○街九十八巷三號二樓之房屋及另外兩棟房
屋，資力雄厚，藉資取信，嗣其未依約返還，乙○○向其要債時，又誆稱所述上開房
屋三間已遭法院查封云云，且亦擅自向張昌財取回前開供擔保之不動產權狀，至此，
乙○○始知受騙。案經乙○○訴請台灣高雄地方法院檢察署檢察官偵查起訴。
    理  由
一、訊據被告甲○○固坦承右揭時地向告訴人乙○○借款週轉，並提供上開權狀供擔
    保之事實，惟矢口否認有詐欺犯行，辯稱：伊於八十七年八月二十三日與告訴人
    乙○○協商償債事宜，於八十七年九月三日曾償還一萬元，約定每月清償一萬元
    ，惟事後即無力償還，且供擔保之兩張權狀係告訴人要伊前往取回，又伊未稱坐
    落高雄市○○街九十八巷三號二樓房屋為伊所有云云。經查，右揭犯罪事實，迭
    據告訴人乙○○於偵審中指訴明確，並有本票影本一張附卷可稽，而告訴人已矢
    口否認同意被告至證人張昌財處取回其原先提供擔保用之權狀，且原先告訴人已
    稱欲自行向張昌財拿取權狀，嗣告訴人未取卻由被告私自向張昌財取回及被告於
    向告訴人借款時確曾聲稱高雄市○○街九十八巷三號二樓之房屋為其所有等情，
    分據證人張昌財、許志明於偵查中證述在卷，而被告所簽發交予告訴人收執之本
    票上發票人之住址亦記載高雄市○○街九八巷三號二樓，被告嗣後辯陳「伊沒有
    說鼎強街房子是伊所有房子」等語，自係飾卸之詞，益徵被告有誆稱資產規模之
    情，其有施用詐術使告訴人陷於錯誤之情甚明，參以，被告提供擔保之權狀，乃
    供作告訴人債權擔保之用，其債務尚未清償前，告訴人豈有任意准其取回之理！
    及被告於借款時刻意誇大膨脹信用，並於借款後迄今僅償還二萬元，而其歷經偵
    審程序始終無法提出借款標購法拍屋之證據，供本院審酌等情，足證其無償債之
    能力，仍借用鉅款，故其所辯無詐欺故意云云，自難採信，綜上，足見被告有不
    法所有意圖及實施詐術之行為，至為灼然，本件事証明確，被告前開詐欺取財犯
    行堪予認定。
二、核被告所為，係犯刑法第三百卅九條第一項之詐欺取財罪。被告犯罪事證既明，
    原審法院乃依據刑法第三百三十九條第一項、第七十四條第一款，罰金罰鍰提高
    標準條例第一條前段之規定，並審酌被告詐得之金額為二十一萬餘元，已與告訴
    人達成和解，擬分期清償，有和解書在卷，犯後未坦承犯行等情狀，量處有期徒
    刑四月，又敘明其前未曾受有期徒刑之宣告，有被告全國前案紀錄表及台灣高雄
    地方法案檢察署刑案資料查註紀錄表在卷可憑，其因週轉不靈，思慮未週，致觸
    犯本件犯行，犯後已與告訴人達成分期清償之和解方案，有和解書在卷可參，如
    令其入監執行，則債權人之債權實現恐有困難，因認前開對其宣告之刑，以暫不
    執行為適當，併予宣告緩刑三年，用啟自新，認事用法均無不合，量刑亦稱允妥
    ，原審檢察官上訴意旨認原判決科處緩刑不當即無理由（按迄本院審理期間返還
    金額已累積至六萬元，原審檢察上訴意旨指摘被告未依約履行和解內容，尚非全
    屬實情），應予駁回。
三、被告經合法傳喚，無正當理由不到庭，不待其陳述逕行判決。
據上論斷，應依刑事訴訟法第三百六十八條、第三百七十一條，判決如主文。
本案經檢察官林炎昇到庭執行職務。
中    華    民    國     八十九     年      五        月   三十一   日
                              臺灣高等法院高雄分院刑事第八庭
                                  審判長法官  郭雅美
                                        法官  莊飛宗
                                        法官  洪兆隆
右正本證明與原本無異。
不得上訴。
            書記官  葉淑華
中    華    民    國     八十九     年       六       月      一    日
附錄論罪科刑法條
刑法第三百三十九條第一項
意圖為自己或第三人不法之所有，以詐術使人將本人或第三人之物交付者，處五年以
下有期徒刑、拘役或科或併科一千元以下罰金。
                                                                        Ｄ


司法院資訊處製作；財團法人民間司法改革基金會備份。
